臺灣高等法院臺南分院刑事判決　　　　　　　九十三年度交上易字第三六九號　Ａ
　　　上　訴　人　臺灣雲林地方法院檢察署檢察官
　　　被　　　告　丁　○　○
　　　選任辯護人　莊　安　田
右上訴人因被告過失致死案件，不服臺灣雲林地方法院九十三年度交易字第六號中華
民國九十三年六月二十九日第一審判決（起訴案號：臺灣雲林地方法院檢察署九十二
年度偵字第四九一一號），提起上訴，本院判決如左：
      主      文
上訴駁回。
      理      由
一、公訴意旨略以：丁○○於九十二年八月十七日晚間八時三十四分許，酒後駕駛車
    號ＰＪ－三四八八號自小客車內載林源山，沿雲林縣斗六市○○路由北往南方向
    行駛，至該路與榮譽路交岔路口時，原應注意行車速度，應依標誌規定，而該處
    路段限速在六十公里以下及汽車行駛時汽車行駛至交岔路口，其行進、轉彎，應
    遵守燈光號誌，依當時路面乾燥，無障礙物，視距良好等情狀，並無不能注意之
    情事，竟疏於注意遵守號誌規定，且以時速逾一百公里之速度闖越紅燈，適有蔣
    倪倍駕駛車號ＲＫ－六九七九號自小客車沿榮譽路由西往東方向遇綠燈正常通過
    路口時，見及時閃避不及，ＲＫ－六九七九號自小客車車頭保險桿與ＰＪ－三四
    八八號自小客車右後車身擦撞，丁○○因而失控再往前撞及路中之分隔島，造成
    右側車身嚴重毀損，並致酒醉之林源山因突發撞擊導致呼吸道阻塞窒息死亡，因
    認其涉有刑法第二百七十六條第一項過失致死罪嫌云云。
二、按犯罪事實應依證據認定之，無證據不得認定犯罪事實，不能證明被告犯罪者，
    應諭知無罪之判決，刑事訴訟法第一百五十四條第二項、第三百零一條第一項，
    分別定有明文。又刑事訴訟法第一百六十一條第一項規定：檢察官就被告犯罪事
    實，應負舉證責任，並指出證明之方法。因此，檢察官對於起訴之犯罪事實，應
    負提出證據及說服之實質舉證責任。倘其所提出之證據，不足為被告有罪之積極
    證明，或其指出證明之方法，無從說服法院以形成被告有罪之心證，基於無罪推
    定之原則，自應為被告無罪判決之諭知，最高法院九十二年台上字第一二八號判
    例可資參照。
三、公訴人認被告丁○○涉嫌過失致人於死罪嫌，無非以被告丁○○坦承於右開時間
    、地點，與死者林源山共乘車號ＰＪ－三四八八號自小客車，以及乙○○指訴林
    源山因本件車禍死亡。另有證人蔣倪倍、胡瑋芳證實ＰＪ－三四八八號自小客車
    之駕駛者有闖紅燈及超速之情事；證人甲○○證實ＰＪ－三四八八號自小客車之
    駕駛者以逾時速一百公里；證人丙○○證明死者林源山係由助手座位置被抬出，
    林源山血液中酒精精濃度高達一六五．０九ＭＧ／ＤＬ之情況研判，應非林源山
    駕駛ＰＪ－三四八八號自小客車，並有道路交通事故調查報告表、事故現場圖、
    現場照片二十張、勘驗筆錄、驗斷書及相驗屍體證明書各一份，為其所憑論據。
    訊之被告丁○○堅決否認有過失致死之犯行，辯稱：當日他並未駕駛車號ＰＪ－
    三四八八號自小客車，而係由死者林源山所駕駛等語。
四、經查：
  (一)案發當日，被告與死者林源山、證人甲○○、陳羿吟等人，自雲林縣林內鄉欲往
    斗六時，係由死者林源山駕駛證人陳羿吟所有之ＰＪ－三四八八號自小客車，搭
    載被告，而證人陳羿吟則搭乘證人甲○○所駕駛之車輛等情，業據證人甲○○、
    陳羿吟於檢察官訊問時及原審及甲○○於本院審理時證述明確（詳九十二年度偵
    字第三六四九號卷第三一頁、九十二年度相字第四二二號卷第四０頁、原審卷第
    一０四頁及第一四四頁、本院辯論筆錄）。
  (二)被告於原審供稱：「他的體重約六十幾公斤，腰圍二十九吋，發生車禍後，他試
    著打開助手座的車門，但打不開。當時死者林源山屁股坐在駕駛座上，頭斜向助
    手座，腳在駕駛座的方向盤下，呈斜躺狀態。因為駕駛座的車窗整個破掉，僅邊
    邊有碎玻璃，所以，他爬過死者林源山的身體，將頭伸出車窗，手先摸到地上後
    ，再用滑的方式出來等語」（詳原審卷第一五一頁至第一五二頁）。佐以證人甲○○證述事後持類似鐵棍之物將右前座側窗玻璃打破等情（詳如後述）觀之，足
    認被告爬出來當時右前座側窗仍是緊閉的，被告是從駕駛座車窗逃出之事實，應
    可認定。
  (三)死者林源山乃經證人自右前座車窗救出，此經證人甲○○於檢察官訊問及原審證
    述甚詳，其檢察官訊問時證稱：「車禍發生後，他趕快去救人，因為助手座的車
    門打不開，他就用地上的一支鐵棍把助手座的車窗玻璃打破，並請被告及路人幫
    忙從助手座的車窗把重約九十公斤之死者救出。當時，死者的身體坐在駕駛座，
    上半身斜向助手座」（九十二年度偵字第三六四九號卷第五０頁筆錄誤載為【下
    半身】斜向助手座，此部分業經原審勘驗在卷【詳原審卷第一二五頁】）等語明
    確（詳九十二年度偵字第三六四九號卷第三一頁、第五０頁至第五一頁）。又於
    原審證稱：「車禍發生後，他看到死者坐在駕駛座上，頭部躺向助手座，要從駕
    駛座拉死者出來比較不好救，當時助手座的窗戶是關起來的，是他拿地上的鐵棍
    或是什麼東西把窗戶打破，至於駕駛座的玻璃在撞到時就破了，接著他從助手座
    的窗口慢慢拖住死者的腋下，把死者拖到窗戶邊，當時有四、五個人幫忙把死者
    從助手座的窗戶救出」（詳原審卷第一０二頁至第一二五頁）。另證人丙○○於
    原審證稱：「他所經營之烤鴨店位在大學路與榮譽路口，當天，車禍發生後，甲○○請他過去幫忙，他看到甲○○從死者背後抱住，從助手座窗戶把死者拖出來
    ，頭先從助手座窗戶出來，而他只有幫忙把死者的腳扶下來而已」（詳原審卷第
    六九頁至第七七頁）。此二證人經檢察官聲請至本院行交互詰問，亦為相同之陳
    述，渠等證言，應可採信。
  (四)本案ＰＪ－三四八八號自小客車駕駛座撞擊受損情況較為嚴重，而右前座撞擊受
    損情況明顯較輕微等情，亦經證人甲○○（詳原審卷第一一六頁至第一一七頁）
    、丙○○（詳上卷第七五頁）證述明確，並有道路交通事故現場蒐證照片在卷可
    證（詳九十二年度相字第四二二號卷第八頁至第一二頁）。又該自小客車駕駛座
    車門是在搶救出死者林源山之後始被撬開之事實，業據證人甲○○證稱：他搶救
    死者時，車門並未被打開等語（詳原審卷第一０六頁）；及證人陳羿吟證稱：當
    時駕駛座的車窗玻璃破掉，但是駕駛座的車門不是開著的（詳原審卷第一四九頁
    ）。且該車右側並無大礙，駕駛座左邊璃玻完全破損掉落，有照片附卷足憑。
  (五)依前證人證述及車輛受損情況研判，案發當日，被告與死者林源山及證人甲○○
    、陳羿吟等人，從林內出發時，係由死者林源山駕駛證人陳羿吟所有之ＰＪ－三
    四八八號自小客車，且途中並無任何事證顯示改由被告駕駛ＰＪ－三四八八號自
    小客車。車禍發生後，雖然被告係從駕駛座車窗爬出，而死者林源山係從右前座
    車窗被救出，似有可疑，惟實際上車禍發生後，被告試著打開右側車門，發現無
    法開啟，當時死者林源山斜躺在駕駛座上，駕駛座左側車窗玻璃整個破掉，僅週
    邊殘留碎玻璃，故當下被告研判駕駛座左側車窗是唯一逃生出口。又死者林源山
    雖然重約九十公斤，但因呈斜躺狀態，以被告約六十幾公斤，二十九吋腰之身材
    ，利用車內剩餘空間，緩慢從死者身邊爬過，將頭手伸出車窗後，先用手撐住車
    窗外之地面，再將身子順勢滑出車窗外，並無不合常情之處。又死者林源山因為
    頭部斜向右前座，為搶救方便起見，自然是從右前座救出較為妥適，因此，當時
    駕駛座的車窗雖然已經破掉，證人甲○○仍然選擇持鐵棍打破右前座車窗玻璃後
    將死者救出，從證人甲○○前後證述內容一致，復與證人丙○○、陳羿吟證述情
    節相符，佐以當時客觀情勢，足認死者林源山從右前座被救出，亦無不符常理之
    處。再觀諸系爭ＰＪ－三四八八號自小客車發生車禍後，駕駛座車窗受損情況顯
    較右前座嚴重，撞擊情況以駕駛座較為嚴重，因此導致駕駛者死亡，亦屬合理之
    推斷。是被告辯稱其並未駕駛ＰＪ－三四八八號自小客車乙節，即非全然無據。
五、本院就公訴人所質疑林源山血液中酒精精濃度高達一六五．０九ＭＧ／ＤＬ之情
    況研判，應非林源山駕駛ＰＪ－三四八八號自小客車一節，經法務部法醫研究所
    函復參考德國及美國之認定標準，對於酒精血液濃度達０．１１％（即一一０．
    ００ＭＧ／ＤＬ）以上，駕車肇事率為一般人之十倍；有些文獻記載未曾沾酒的
    人血中血液中酒精濃度達０．０３％便會有工作能力之影響，而經常飲酒的人可
    能血中酒精濃度達０．０７－０．１０％時才會受影響，有該所九十三年九月七
    日法醫毒字第０九三０００三一００號函在卷可稽。又據行政院衛生署八十五年
    四月二十六日酒精與交通事故傷害防制研討會中臺北醫學院附設醫院精神科主任
    蔡尚穎報告「酒精對人體生理與行為之影響」認血液中酒精濃度在８０－２００
    ＭＧ／ＤＬ時情緒起伏大，步態不穩，肢體協調、平衡感與判斷力障礙度升高。
    至血液中酒精濃度達０．３０％時仍能開車，有上開文獻附卷足憑，雖肇事時林
    源山血液中酒精精濃度高達一六五．０九ＭＧ／ＤＬ（即０．１６５％），應仍
    有駕駛車輛之可能。並參酌卷附肇事車輛照片，ＰＪ－三四八八號自小客車發生
    車禍後，駕駛座方面受損情況嚴重，右前座則無破損情形（詳相字卷第十至十二
    頁），而死者林源山左手臂括去肌肉一片，有雲林縣警察局斗六分局九十二年八
    月二十日斗六警刑字第０九二００二一二七九號函送相驗照片在卷可稽（詳偵卷
    第八、九頁，此傷驗斷書漏未記載），依林源山左手臂受傷情況及小客車左側受
    創情形，堪認肇事時係由林源山駕駛無誤。至於被告臉部有無因氣囊暴炸而受傷
    一節，依被告所提診斷書及林源山驗斷書記載，均無屬氣囊爆炸特徵之記載，而
    被告臉部所受擦裂傷較林源山為多，林源山是否因氣囊保護而較少擦裂傷，亦不
    可知，是此部分證據，尚不足為被告不利之證明。
六、綜上所述，公訴人所提出之證據，或其指出證明之方法，充其量僅能證明被告於
    車禍發生後，係從駕駛座側窗爬出，及死者林源山是從右前座側窗被救出，以及
    死者林源山在死前有飲酒之事實，尚無法證明案發當時係由被告駕駛ＰＪ－三四
    八八號自小客車。是公訴人所提出之證據，或其指出證明之方法，既未能使本院
    心證達到毫無懷疑被告確實有犯罪之程度，基於罪疑惟輕，有疑則利益歸於被告
    ，此外，復查無其他積極證據足認被告丁○○有過失致人於死之犯行，被告被訴
    罪嫌，揆諸前揭法條及判例意旨，尚屬不能證明被告犯罪，原審因予諭知無罪，
    經核於法並無不合，檢察官上訴意旨，仍執前詞，指摘原判決不當，為無理由，
    應予駁回。
據上論斷，應依刑事訴訟法第三百六十八條，判決如主文。
本案經檢察官蘇南桓到庭執行職務。
中    華    民    國      九十三      年      九      月      二十九    日
                                  臺灣高等法院臺南分院刑事第二庭
                                      審判長法官  葉    居    正
                                            法官  林    勝    木
                                            法官  李文    福
右正本證明與原本無異。
不得上訴。
                                      法院書記官  李    良    倩
中    華    民    國      九十三      年      九      月      二十九    日
